【裁判字號】    90,易,1913
【裁判日期】    901019
【裁判案由】    賭博
【裁判全文】
臺灣高雄地方法院刑事判決                          九十年度易字第一九一三號
    公  訴  人  臺灣高雄地方法院檢察署檢察官
    被      告  乙○○
右列被告因賭博案件，經檢察官提起公訴（九十年度偵字第八七一六號），本院判決
如左：
    主  文
乙○○共同連續意圖營利，聚眾賭博，處有期徒刑伍月，如易科罰金，以參佰元折算
壹日。扣案之麻將牌柒付、麻將紙參捲、撲克牌拾伍付、骰子伍拾粒、乙○○支票簿
貳本、攝影機壹台、監視器壹台、小帳冊拾壹本、帳冊貳本、對帳單參拾參張、現金
新台幣貳萬零肆佰伍拾元，均沒收。
    事  實
一、乙○○、丙○○（另經本院以九十年度易字第一七三三號判處有期徒刑陸月，現
    上訴於台灣高等法院高雄分院審理中）與真實姓名不詳之成年男子「顏志光」基
    於意圖營利之概括犯意聯絡及行為分擔，自民國八十九年十二月三日起，由乙○
    ○以每月新台幣（下同）一萬元之代價，提供其向不知情之陳新坤所承租位於高
    雄市新興區○○○路六十九號七樓房屋，轉租予丙○○作為賭博場所，由丙○○
    提供麻將、撲克牌、骰子、籌碼（一百元紙鈔代表賭資一千元，五十元紙鈔代表
    賭資二百元）為賭具，同時僱用「顏志光」負責記帳、匯款等工作，而乙○○更
    於八十九年十二月六日向高雄市第二信用合作社大昌分社申設帳號第一六三二
    —八號支票存款帳戶，再領取該帳戶之支票簿提供並授權予丙○○簽發使用，作
    為支付賭客賭金之付款工具，聚集不特定人於上址賭博財物，渠等又於門口設置
    監視器材以躲避警方之查緝。其賭場內之賭博方式，係利用麻將牌為賭具，以一
    千元為一底，一台二百元，賭客每賭四圈，由丙○○、乙○○、「顏志光」抽取
    頭金二千元牟利，及以撲克牌為賭具，玩賭俗稱「十三支」者，每次輸贏一千元
    ，每賭四次，由丙○○、乙○○、「顏志光」收取頭金一千元牟利。嗣於八十九
    年十二月八日晚上十時十五分許，適有賭客謝慶順、張富能、許家誠、吳仁智、
    丁群光、李金龍、曾文賢、牛春明、黃介民、范雅稜、陸茂榮、董豐福、林育新
    、陳世昌、楊淑芬、潘家慶、陳素惠、劉國和、林瑞敏、陳年德、郭明昌、王人
    智、周秉昭等二十三人在上址賭博時（另由警方依社會秩序維護法處以罰鍰），
    為警當場查獲，並扣得抽頭金及籌碼二萬零四百五十元、麻將牌七付、麻將紙三
    捲、撲克牌十五付、骰子五十粒、乙○○支票簿二本、攝影機一台、監視器一台
    、小帳冊十一本、帳冊二本、對帳單三十三張、籌碼一盒、發牌器二個及張志明
    支票簿二本。
二、案經臺灣高雄地方法院檢察署檢察官自動檢舉偵查起訴。
    理  由
一、訊據被告乙○○固坦認將上開房屋轉租予另案被告丙○○之事實不諱，惟矢口否
    認有何意圖營利供給賭博場所及聚眾賭博之犯行，辯稱：我是轉租給丙○○，每
    月一萬元，他說租下後，要作為倉庫使用，他經營賭場我不知道，是從八十九年
    七月起，租給丙○○，租期一年，押金我本來就有付給陳新坤，而我有欠丙○○
    錢，所以就用來抵掉押金二萬元，收取租金的方式是有時候他拿下來給我，有時
    候我上去收，每月十日要繳租金，日間或夜間都有去收過，八十九年十二月份的
    租金我有去收，是他拿下來給我，後來幾次都是我打電話叫他拿下來，我申請的
    支票沒有整本讓他使用，是他向我借幾張使用，是我叫他下來整本交給他，因為
    也有叫他幫我調錢，所以整本就交給他，我不認識那些賭客，而且那些賭客也不
    認識我云云。然查：
  (一)被告乙○○先於偵查中辯以：該房屋是我向陳新坤租的，月租一萬元，自八十九
    年五月間開始，八十九年七月間再以一萬元租予丙○○，每月約五日收租，但有
    時我會較遲些收租，我不知道丙○○從事賭博業；我從未上樓過，都是以電話先
    聯絡丙○○，他再拿租金至樓下給我，八十九年十二月五、六日剛收租金，我的
    支票簿鎖在抽屜內，並無借給丙○○等人使用云云，而另案被告丙○○於同次偵
    查中亦辯以：不知道支票簿，不知道乙○○之支票簿是何人開立云云（見偵查卷
    第二十頁正面、反面）；被告乙○○嗣於偵查中改以：支票是我借給丙○○等云
    置辯，而另案被告丙○○亦於同次偵查中改稱：支票是我借的，都開予賭客云云
    （見偵查卷第二十五頁正面）。據上以論，被告乙○○及另案被告丙○○於偵查
    中對於系爭支票是否有借予另案被告丙○○，先係彼此卸責諉以未借支票、不知
    情；後又互相供稱支票有借予他方等情，彼此前後說法不一，顯難令本院加以信
    憑。
  (二)被告乙○○再於本院調查中辯以：我以前是開設房屋仲介及直銷，後來因為經營
    不善要結束，丙○○就問我並向我承租該處，他說租金一萬元很便宜，叫我讓他
    租，我以前承租時，就有押金二萬元，轉租給他時，我沒有向他收押金，因為我
    們平時就有調借金額，所以就沒有額外再向他收。支票是我去申請的，因為我要
    向他借五萬元，請他幫我調錢，他就問我是否有票，比較好調，我說正在申請中
    ，要等票下來，之後他就跟我說要借幾張票，要去付材料錢，支票申請出來當日
    晚上，我先打電話給他，叫他先把一萬元的租金給我，我的票也申請出來要拿給
    他，當日晚上他就下樓拿一萬元給我，這一萬元本來是要付八十九年十二月十日
    的租金，我是因為票已申請出來，所以請他下來拿錢給我，我再拿支票、印章及
    支票存款簿給他，因為七賢路很難停車，而且當日又下雨，我還要坐車上去台北
    ，我有請他先去找可以調借五萬元的人，再幫我開票給那個人，丙○○要向我借
    的，可以開立給別人，其他的，就請丙○○幫我鎖在公司的抽屜裡面，也就是請
    他幫我保管等云（見本院九十年八月二日訊問筆錄、九十年九月二十六日訊問筆
    錄），而另案被告丙○○於本院調查中則辯稱：我從八十九年七月開始向乙○○
    承租那間房子，一個月付他一萬元，押金二萬元，我之前有借他五萬元，叫他從
    裡面扣除二萬元當押金，他是出租後約八十九年十一月才向我借五萬元，租金是
    每月初一至初十間給付，因為那個路段很難停車，有時他上來收，有時我拿下去
    。支票的情形是因為當時他問我有沒有錢可以借他，我向他說如果他有票，我可
    以開給別人裝潢材料的錢，再把錢借給他。被告何時去辦理支票，我不清楚，我
    提出後過二天他就把這本支票拿給我。他是在他的公司裡面（即高雄市新興區○
    ○○路六九號七樓）拿給我，他叫我開票後，把其他的票，鎖在抽屜裡，當時支
    票存摺也一起拿給我，我也是鎖在抽屜云云（見本院九十年九月二十六日訊問筆
    錄）。綜上以觀，被告乙○○於偵查中先辯以從未上樓收過租金，嗣於本院調查
    中再改以有時會上樓收，有時另案被告丙○○會拿下來等情，其所辯亦前後不一
    ，且被告乙○○、另案被告丙○○對於系爭支票簿究竟係由被告乙○○拿上樓交
    予另案被告丙○○，抑係另案被告丙○○拿下來交予被告乙○○等情，經本院隔
    離訊問後，彼此說法顯然相互矛盾，是以渠等前開所辯，均無法令本院加以採擇
    。
  (三)又被告乙○○於本院審理中辯以：我沒有整本讓丙○○使用，是他向我借幾張使
    用，我也因為有叫他幫我調錢，所以才叫他下來整本交給他云云（見本院九十年
    十月五日審判筆錄），然衡情以觀，支票之發票人應依支票文義擔保支票之支付
    ，是以發票人所負擔之責任甚重，一般人若非對自己有相當程度信賴關係之人，
    斷不可能提供自己之支票予泛泛之交使用，否則因此一行為而導致之潛在風險性
    極高，此一道理應當為眾人所周知，而被告乙○○既係僅借幾張支票予另案被告
    丙○○使用並請之幫忙調現，又何須將整本支票簿交由另案被告丙○○使用？且
    該房屋既自八十七年七月間起已轉租予另案被告丙○○，被告乙○○已無繼續使
    用該房屋，又何須要另案被告丙○○將整本支票簿置放於該房屋抽屜裡？足見被
    告乙○○此部分所辯顯與常情有悖，實不足採，其與另案被告丙○○彼此應有非
    比尋常之信任關係，方得使得被告乙○○得以如此信任另案被告丙○○，進而概
    括授權予另案被告丙○○得自行使用該整本支票簿。
  (四)再參以被告乙○○所請領之支票確係供作另案被告丙○○支付賭客賭金之用等情
    ，亦為另案被告丙○○於偵審中所自承，且為被告乙○○所不否認（見偵查卷第
    二十五頁正面、本院九十年九月二十六日訊問筆錄），益徵被告乙○○當知悉另
    案被告丙○○有經營賭場，猶提供該房屋供作賭博場所以聚眾賭博並提供自身支
    票簿而為行為之分擔甚明。此外，復有現金二萬零四百五十元、麻將牌七付、麻
    將紙三捲、撲克牌十五付、骰子五十粒、乙○○支票簿二本、攝影機一台、監視
    器一台、小帳冊十一本、帳冊二本、對帳單三十三張、籌碼一盒、發牌器二個及
    張志明支票簿二本扣案可資佐證。
  (五)綜上所述，益見被告乙○○前開所辯，要屬空言避就，推諉圖卸之詞，另案被告
    丙○○所辯，亦屬事後勾串迴護被告乙○○之詞，均殊無可採，本件事證已臻明
    確，被告乙○○之犯行洵堪認定，應予依法論科。
二、核被告乙○○所為，係犯刑法第二百六十八條之意圖營利供給賭博場所罪及意圖
    營利聚眾賭博罪。被告乙○○與另案被告丙○○、「顏志光」就上開犯行，有犯
    意之聯絡及行為之分擔，均為共同正犯。被告乙○○以一行為同時觸犯上開二罪
    名，為想像競合犯，應依刑法第五十五條之規定，從情節較重之意圖營利聚眾賭
    博罪處斷。被告乙○○先後多次犯行，時間緊接，方法相同，觸犯構成要件相同
    之罪，顯係基於概括犯意反覆為之，為連續犯，依刑法第五十六條之規定，論以
    一罪，並加重其刑。爰審酌被告乙○○知悉另案被告丙○○經營賭場，猶仍提供
    該場所以供聚賭並提供支票作為支付賭客賭金之工具，助長社會投機之風氣，且
    聚賭之金額非小，獲利頗豐，犯後猶飾詞圖卸，掩飾犯行，毫無悔意等一切情狀
    ，量處如主文所示之刑，又被告乙○○於行為後，刑法第四十一條業經立法院於
    九十年一月四日修正為第四十一條第一項︰「犯最重本刑為五年以下有期徒刑之
    刑之罪，而受六個月以下有期徒刑或拘役之宣告，因身體、教育、職業、家庭之
    關係或其他正當事由，執行顯有困難者，得以一元以上三元以下折算一日，易科
    罰金。」，並經總統於九十年一月十日公布施行，將易科罰金之適用範圍擴大為
    最重本刑五年以下有期徒刑之罪，而易服勞役及期間、數罪併罰之定執行刑、緩
    刑及易以訓誡、易科罰金各事項，均應依新法〈最高法院二十四年七月民刑庭總
    會（二）意旨參照〉，本件被告乙○○行為後法律既有變更，雖其所犯之罪原在
    得易科罰金之適用範圍，仍應依刑法第二條第一項前段之規定，併諭知易科罰金
    之折算標準，以資懲儆。扣案之現金五千九百元係抽頭金，為另案被告丙○○所
    有因犯罪所得之物，現金一萬四千五百五十元係籌碼，為另案被告丙○○所有供
    犯罪所用之物，應分別依刑法第三十八條第一項第三款、第二款規定宣告沒收；
    乙○○支票簿二本，係被告乙○○所有供犯罪預備之物；麻將牌七付、麻將紙三
    捲、撲克牌十五付、骰子五十粒、攝影機一台、監視器一台、小帳冊十一本、帳
    冊二本、對帳單三十三張，為被告乙○○所有或另案被告丙○○所有供犯罪所有
    之物，均應依刑法第三十八條第一項第二款規定宣告沒收；扣案之籌碼一盒、發
    牌器二個及張志明支票簿二本，被告乙○○及另案被告丙○○均否認為渠等所有
    （見本院九十年九月二十六日訊問筆錄），又無其他事證足認係被告乙○○、另
    案被告丙○○或共同正犯所有，爰不另為沒收之諭知，均附此敘明。
三、公訴意旨雖另認被告乙○○上揭犯罪事實尚涉犯刑法第二百六十七條之常業賭博
    罪嫌等語，然刑法第二百六十七條規定之常業賭博罪，屬於刑法第二百六十六條
    第一項所規定賭博罪之特殊型態，具有排他之效力，應優先適用（司法院廳刑
    一字第五二八三號可參），至於刑法第二百六十八條之聚眾賭博罪，則別無常
    業犯之規定，是公訴意旨認被告乙○○以犯刑法第二百六十八條之罪為常業，而
    認被告尚涉有刑法第二百六十七條之罪嫌，即有未洽，惟公訴意旨認此部分與前
    開論罪科刑之聚眾賭博罪部分，有牽連犯之裁判上一罪關係，爰不另為無罪之諭
    知，併此敘明。
據上論斷，應依刑事訴訟法第二百九十九條第一項前段，刑法第二條第一項前段、第
二十八條、第五十六條、第二百六十八條、第五十五條、修正後第四十一條第一項、
第三十八條第一項第二款、第三款，罰金罰鍰提高標準條例第一條前段、第二條，判
決如主文。
本案經檢察官甲○○到庭執行職務。
中      華      民      國    九十      年      十      月     十九     日
                                  臺灣高雄地方法院刑事第七庭
                                      審判長法  官    裕斗
                                            法  官    何秀燕
                                            法  官    林家賢
右正本證明與原本無異。
如不服本判決，應於判決送達後十日內，向本院提出上訴狀。
                                            書記官    李忠霖
中      華      民      國    九十      年      十      月     十九     日
附錄法條：
中華民國刑法第二百六十八條
 (圖利供給賭場或聚眾賭博罪)
意圖營利，供給賭博場所或聚眾賭博者，處三年以下有期徒刑，得併科三
千元以下罰金。


司法院資訊處製作；財團法人民間司法改革基金會備份。
